---
title: "TP-AID-25485371"
author: "Darío Hruszecki"
date: "8/29/2020"
output: html_document
---

```{r setup, include=FALSE}
knitr::opts_chunk$set(echo = TRUE)
```

## Librerias
```{r}
library(readxl)
library(here)
library(dplyr)
library(ggplot2)
library(gridExtra) 
library(mvnormtest)
library(biotools)
library(corpcor)
library(Hotelling)
library(DescTools)
library(MASS)
library(reshape2) 
library(knitr) 
library(corrplot)
library(htmltools)
library(ggrepel)
#library(devtools)
library(ggbiplot)
library(nortest)
library(MASS)
#library(klaR)
library(caret)
library(e1071)
library(cluster)
library(pracma)
library(ROCR)
library(cluster)
library(factoextra)
library(NbClust)
```

#Carga de bases
```{r}
here::here()
df_accidentes <- read_excel(here::here("ds", "bases.xlsx"), sheet = "accidente")
df_accidentes = df_accidentes[,c(1:5)]
df_accidentes[,"grave"]=as.factor(df_accidentes$grave)

df_telecom <- read_excel(here::here("ds","bases.xlsx"), sheet = "telecomunicaciones")
df_telecom <- df_telecom[, c(1:36)]

df_accidentes
df_telecom
```

# Subselección del dataset de acuerdo a mi DNI
```{r}
dni = 25485371

n_accidentes = round(0.9* nrow(df_accidentes)) #80% de los datos para base accidentes
n_telecom = round(0.9* nrow(df_telecom)) #90% de los datos para base telecomunicaciones

set.seed(dni);cuales = sample(1:nrow(df_accidentes), size=n_accidentes, replace=FALSE)
df_accidentes = df_accidentes[cuales,]

set.seed(dni);cuales = sample(1:nrow(df_telecom), size=n_telecom, replace=FALSE)
df_telecom = df_telecom[cuales,]

df_accidentes
df_telecom
write.csv(df_accidentes, "df_accidentes.csv")
df_accidentes = read.csv("df_accidentes.csv")
df_accidentes = df_accidentes[,-1]
df_accidentes[,"grave"]=as.factor(df_accidentes$grave)

```

# Accidentes

## Resumen del dataset
```{r}
str(df_accidentes)
summary(df_accidentes)
```

## Gráficos de barra e Histogramas
```{r}
names(df_accidentes)
ggplot(data=df_accidentes, aes(x=antigüedad)) + 
    geom_bar()
ggplot(data=df_accidentes, aes(x=edad.conductor)) + 
    geom_bar()
ggplot(data=df_accidentes, aes(x=potencia)) + 
    geom_bar()
ggplot(data=df_accidentes, aes(x=grave)) + 
    geom_bar()
```
## Partición train y val 70-30 de forma estratificada por variable a predecir.
```{r}
set.seed(25485371)
train <- data.frame(createDataPartition(y = df_accidentes$grave, p = 0.7, list = FALSE, times = 1))
train_ind = train$Resample1
sum(as.numeric(df_accidentes[train_ind,]$grave)-1)/nrow(df_accidentes[train_ind,]) # % en entrenamiento
sum(as.numeric(df_accidentes[-train_ind,]$grave)-1)/nrow(df_accidentes[-train_ind,]) # % en validación
df_accidentes_train=df_accidentes[train_ind,] 
df_accidentes_val=df_accidentes[-train_ind,] 
table(df_accidentes_train$grave)/nrow(df_accidentes_train) # Distribución porcentual en entrenamiento
table(df_accidentes_val$grave)/nrow(df_accidentes_val) # Distribución porcentual en validación
table(df_accidentes$grave)/nrow(df_accidentes) # Distribución porcentual en el total
write.csv(df_accidentes_train, "df_accidentes_train.csv")
write.csv(df_accidentes_val, "df_accidentes_val.csv")

df_accidentes_train = read.csv("df_accidentes_train.csv")
df_accidentes_val = read.csv("df_accidentes_val.csv")
df_accidentes_train = df_accidentes_train[,-1]
df_accidentes_val = df_accidentes_val[,-1]
df_accidentes_train[,"grave"]=as.factor(df_accidentes_train$grave)
df_accidentes_val[,"grave"]=as.factor(df_accidentes_val$grave)
```

#Diagrama de dispersión
```{r}
plot(df_accidentes[,c(2,3,4)])
```
#Histogramas y gráficos de barras
```{r}
ggplot(data = df_accidentes, aes(x = antigüedad, fill = grave)) + 
  geom_histogram(position = "identity", alpha = 0.5)
ggplot(data = df_accidentes, aes(x = edad.conductor, fill = grave)) + 
  geom_histogram(position = "identity", alpha = 0.5)
ggplot(data = df_accidentes, aes(x = potencia, fill = grave)) + 
  geom_histogram(position = "identity", alpha = 0.5)
```

#Dispersograma de las variables numéricas, mostrando a qué clase pertenecen 
```{r}
pairs(x = df_accidentes[, c(2,3,4)], col = c("green3", "red")[df_accidentes$grave], pch = 19)
```
#Boxplot para cada una de las variables numéricas por clase
```{r}
ggplot(df_accidentes,aes(x=grave,y=antigüedad,fill=grave))+
geom_boxplot()+
xlab("")+
scale_fill_brewer(palette="Pastel1",name="Rotura capsular",
breaks=c("0","1"),labels=c("no","sí"))+
theme(axis.text.x=element_blank(),
axis.ticks.x=element_blank())

ggplot(df_accidentes,aes(x=grave,y=edad.conductor,fill=grave))+
geom_boxplot()+
xlab("")+
scale_fill_brewer(palette="Pastel1",name="Rotura capsular",
breaks=c("0","1"),labels=c("no","sí"))+
theme(axis.text.x=element_blank(),
axis.ticks.x=element_blank())

ggplot(df_accidentes,aes(x=grave,y=potencia,fill=grave))+
geom_boxplot()+
xlab("")+
scale_fill_brewer(palette="Pastel1",name="Rotura capsular",
breaks=c("0","1"),labels=c("no","sí"))+
theme(axis.text.x=element_blank(),
axis.ticks.x=element_blank())
```

#Analizamos normalidad multivariada para variables numéricas:
```{r}
mshapiro.test(t(df_accidentes[,c(7,9)]))
#No es normal multivariada
```